【裁判字號】    97,交聲,996
【裁判日期】    970730
【裁判案由】    聲明異議
【裁判全文】
臺灣彰化地方法院交通事件裁定        97年度交聲字第996 號
移送機關  交通部公路總局臺中區監理所彰化監理站
異議人即
受處分人  甲○○
上列受處分人因違反道路交通管理處罰條例案件，對於交通部公
路總局臺中區監理所彰化監理站於中華民國97年7 月7 日所為之
處分（原處分案號：彰監四字第裁64-KAE009772號）聲明異議，
本院裁定如下：
    主    文
異議駁回。
    理    由
一、按汽車行駛至交岔路口，其行進、轉彎，應遵守燈光號誌或
    交通指揮人員之指揮，遇有交通指揮人員指揮與燈光號誌並
    用時，以交通指揮人員之指揮為主，道路交通安全規則第10
    2 條第1 項第1 款訂有明文。又汽車駕駛人，行經有燈光號
    誌管制之交岔路口闖紅燈者，除處新臺幣（下同）1,800 元
    以上5,400 元以下罰鍰外，並予記違規點數3 點，道路交通
    管理處罰條例第53條第1 項、第63條第1 項第3 款分別定有
    明文。
二、原處分意旨略以：異議人即受處分人甲○○於民國（下同）
    97年5 月25日下午2 時13分許，駕駛車號KUZ-999 號重型機
    車，行經雲林縣斗六市○○○○街交岔路口處，有「闖紅燈
    」之違規行為，經雲林縣警察局斗六分局員警依道路交通管
    理條例第53條第1 項規定，掣開雲林縣警察局雲警交字第KA
    E009772 號舉發違反道路交通管理事件通知單，當場舉發，
    原處分機關並依道路交通管理處罰條例第53條第1 項、第63
    條第1 項規定，裁處受處分人1,800 元罰鍰，且記違規點數
    3 點，於法並無不合等語。
三、聲明異議意旨略以：受處分人甲○○對於騎乘車牌號碼KUZ-
    999 號重型機車，於97年5 月25日下午2 時13分許，行經雲
    林縣斗六市○○○○街交岔路口處，有闖紅燈之行為，並無
    異議，然表示報紙曾公布「交通部放寬小型車可紅燈右轉」
    ，而其所騎乘之上開重型機車屬於前開小型車之規範範圍，
    受處分人騎乘前揭重型機車直行至前開交岔路口處闖紅燈，
    應屬紅燈右轉，並非直行闖紅燈，然警方卻開立「闖紅燈」
    之舉發違反道路交通管理事件通知單，其實有不服，爰依法
    聲明異議等語。
四、經查：
（一）本件受處分人甲○○騎乘車牌號碼KUZ-999 號重型機車，
      於97年5 月25日下午2 時13分許，行經雲林縣斗六市○○
      ○○街交岔路口處，有如聲明異議書圖一所示「闖紅燈」
      之違規行為，為雲林縣警察局斗六分局員警掣單舉發，有
      雲林縣警察局雲警交字第KAE009772 號舉發違反道路交通
      事件通知單影本1 紙、雲林縣警察局斗六分局97年6 月23
      日雲警六交字第0970008673號函1 紙在卷可佐（見本院97
      年度交聲字第996 號卷第7 、10頁），且為受處分人所不
      爭執（見本院97年度交聲字第996 號卷第4 、5 頁），是
      其違規之事實堪以認定。
（二）受處分人雖辯稱：報紙曾公布「交通部放寬小型車可紅燈
      右轉」，其乃騎乘上開屬於小型車之重型機車至上開違規
      地點處闖紅燈，應屬紅燈右轉，而非直行闖紅燈，不應受
      罰云云，惟「闖紅燈」及「紅燈右轉」依法係屬2 種不同
      之違規行為，分別定有不同之處罰規範（道路交通管理處
      罰條例第53條第1 項、第2 項可資參照），受處分人既於
      其所撰擬之聲明異議書中自承當時係「直行三岔路口闖紅
      燈」，則當屬道路交通管理處罰條例第53條第1 條之規範
      範圍，而與同條例第53條第2 項規範之紅燈右轉行為無涉
      。
（三）又車輛行駛至交岔路口無論T 字路口、三岔路口或多岔路
      口，均會與對向左、右轉車輛發生衝突，因而路口設置交
      通號誌以管制、引導車輛行進；車輛面對圓形紅燈表示禁
      止通行，不得超越停止線或進入路口；號誌，指管制道路
      交通，表示行進、注意、停止，而以手勢、光色、音響、
      文字等指示之訊號；駕駛人駕駛車輛應遵守道路交通標誌
      、標線、號誌之指示、警告、禁制規定，道路交通標誌標
      線號誌設置規則第206 條第1 項第5 款，道路交通管理處
      罰條例第3 條第1 項第7 款、第4 條第1 項，分別載有明
      文，一旦車輛面對圓形紅燈時逕予穿越路口至銜接路段，
      即為闖紅燈之行為無訛。
（四）再依道路交通安全規則第2 條第1 項第1 款、道路交通管
      理處罰條例第3 條第8 款之規定可知，道路交通法規所指
      之車輛，係指在道路上以原動機行駛之汽車，包括機器腳
      踏車（機車），然依道路交通管理處罰條例第21條之1 、
      第21條之規定可知，針對機車與小型車之規範立法者分別
      加以併列，是2 者所指車輛之種類並不相同，機車尚難列
      為「小型車」之一種無疑；且依現有法律或相關行政規定
      ，均無放寬小型車可紅燈右轉之規定，道路交通管理處罰
      條例第53條第2 項目前仍屬合法有效之法律規定，受處分
      人前開報紙已為公布「小型車可紅燈右轉」等語，尚乏所
      據，亦與本案受處分人所涉之違規行為無涉甚明。
（五）綜上所述，本件受處分人確有於上揭時間、地點騎乘前開
      重型機車「闖紅燈」之違規行為，事證已臻明確，原處分
      機關依道路交通管理處罰條例第53條第1 項、第63 條第1
      項之規定，裁處受處分人罰鍰1,800 元，並記違規點數 3
      點，並無不當，本件聲明異議為無理由，應予駁回。
五、據上論斷，應依道路交通管理處罰條例第87條第2 項，道路
    交通案件處理辦法第19條，裁定如主文。
中    華    民    國    97    年    7     月    30    日
                         刑事第三庭   法  官  林秉暉
以上正本證明與原本無異。
如不服本裁定，應於裁定送達後5日內向本院提出抗告狀（須附
繕本）。
中    華    民    國    97    年    7     月    31    日
                                      書記官  張清秀


司法院資訊處製作；財團法人民間司法改革基金會備份。
